【裁判字號】    92,易,197
【裁判日期】    920331
【裁判案由】    竊盜等
【裁判全文】
臺灣屏東地方法院刑事判決                          九十二年度易字第一九七號
    公  訴  人  臺灣屏東地方法院檢察署檢察官
    被      告  丁○○
右列被告因竊盜等案件，經檢察官提起公訴（九十二年度偵字第八七三號、偵緝字第
二九號），本院判決如左：
    主  文
丁○○連續竊盜，累犯，處有期徒刑壹年柒月。又變造關於能力之證書，足以生損害
於公眾及他人，累犯，處有期徒刑參月，扣案駕駛執照壹枚上變造部份（換貼照片壹
張）沒收。又後備軍人意圖避免點閱召集，居住處所遷移，無故不依規定申報，致使
召集令無法送達，累犯，處有期徒刑肆月。應執行有期徒刑貳年，扣案駕駛執照壹枚
上變造部份（換貼照片壹張）沒收。
    事  實
一、丁○○曾因竊盜案件，經台灣雲林地方法院於民國九十年三月三十一日以九十年
    六簡字第三二號判決判處有期徒刑六月確定，且已於九十年四月二十五日易科罰
    金執行完畢。惟猶不知悔改，復於下列時、地竊取他人物品、變造駕駛執照及妨
    害兵役：
    (一)丁○○基於意圖為自己不法所有之概括犯意，於：
      九十一年五月二十日上午五時許，在屏東縣東港鎮○○里○○路六五之八十
        八號前，趁車主及使用人不注意之際，徒手竊取伍文峰所有（其子甲○○持
        有使用中）之車號ＷＵ─○三七七號（引擎號碼ＹＬＮ三三一Ｇ一○八九三
        六號）自用小客車一部，供己作為交通工具使用，使用期間則將該車停放在
        屏東縣林邊鄉○○村○○路三巷十二號友人廖焜煌住處前。嗣後又將之棄置
        在屏東縣南州鄉○○村○○○○路旁，而於同年六月一日十二時為警尋獲。
      九十一年六月四日中午十二時許，在屏東縣林邊鄉鎮○村○○路三十號乙○○住宅旁之車庫內，趁乙○○未將汽車鑰匙拔下之機會，徒手竊取郭秀金所
        有（其夫乙○○持有使用中）之車號ＷＤ─八五六二號自用小貨車一部（價
        值約新台幣（下同）十萬元），供己作為代步之用，復於同年月六日上午八
        時十分許，在屏東縣林邊鄉○○村○○路上，將上開小貨車（含鑰匙）借予
        知情之戴國聯使用（戴國聯涉犯收受贓物罪部分由檢察官另案起訴），嗣為
        警於同日上午十時許，在屏東縣枋寮鄉○○村○○○路當場查獲（汽車已發
        還乙○○）。
      九十二年一月十一日下午九時許，在屏東縣林邊鄉○○村○○路東寶眼鏡行
        後面停車場，以自備鑰匙一把，徒手竊取丙○○所有之車號ＬＹＹ─二九八
        號（引擎號碼四ＪＫ─三○七○一○號，價值約三萬元）重型機車，得手後
        供己作為代步工具，嗣於不詳時日將之棄置在屏東縣南州鄉○○路南州公園
        旁（機車已為警尋獲，發還丙○○）。
      九十二年一月二十六日上午十二時五分許，在屏東縣南州鄉○○路十巷二十
        九號前，見曾李徒所有（由戊○○使用）之車號ＵＤＹ─一五二號（引擎號
        碼ＧＧ一七五八二八號）輕型機車停放路旁，鑰匙插在機車上未拔取，認為
        有機可乘，遂徒手竊取之，供己作為交通工具使用，嗣於同日下午六時三十
        分許，丁○○騎乘上開機車途經屏東縣南州鄉○里村○里路世茂網際網路店
        前時，為巡邏員警當場查獲，並扣得丁○○用以竊取車號ＬＹＹ─二九八號
        之鑰匙一把。
    (二)丁○○於九十年七月、八月間，在不詳地點拾獲董慶平遺失之汽車駕駛執照一
      枚，竟意圖為自己不法之所有加以侵占，復將該駕照換貼其本人之照片，予以
      變造備用，足以生損害於董慶平及監理機關管理駕駛執照之正確性。迨至九十
      一年一月十五日凌晨二時四十分許，丁○○在桃園縣中壢市○○○路○段二一
      六號前，因施用毒品案件為警查獲（丁○○涉嫌施用毒品部分，另案執行觀察
      勤戒）時，由警在丁○○身上搜獲該枚變造之汽車駕駛執照。
    (三)丁○○原住屏東縣林邊鄉○○村○○路一九六之二號，明知其係後備軍人，如
      任意遷移住居所不依規定向遷入地之戶政事務所申報，將使召集令無法送達，
      竟於民國九十一年三、四月間，意圖避免召集，遷出上開處所無故不依規定申
      報，亦未與家人聯絡，致使屏東縣後備司令部所發指定應於九十一年八月二日
      上午八時前往屏東機場營區報到之點閱召集令，於九十一年六月二十七日在其
      戶籍所在地由其母陳錦說簽收後，亦無法轉交送達丁○○本人。
二、案經屏東縣警察局枋寮分局、東港分局及屏東縣後備司令部報告及桃園縣警察局
    八德分局報由臺灣桃園地方法院檢察署呈請台灣高等法院檢察署令轉台灣屏東地
    方法院檢察署檢察官偵查起訴。
    理  由
一、右開事實業據被告丁○○於偵查及本院審理中坦承不諱。其自白竊盜部份，經核
    與被害人甲○○、乙○○、丙○○、戊○○等人指述之失竊情節相符，復經證人
    廖焜煌、戴國聯二人於警訊中證述明確，且有汽車鑰匙一支扣案可佐及贓物認領
    保管單三紙、車籍作業系統查詢認可資料四份及車輛竊盜資料個別查詢報表四份
    及照片十八幀附卷供憑。其自白變造駕駛執照部份，經核與被害人董慶平指述情
    節相符，且有交通部公路總局新竹區監理所桃園監理站九十一年十月三十日（九
    一）竹監桃字第二五八四七號函、函附之職業汽車駕駛執照登記書影本、異動登
    記書影本各一份（附於九十一年偵字第二一七五號卷第六十頁）及上開變造駕駛
    執照一枚足稽。其自白妨害兵役部份，則據證人即被告之母陳錦說於警訊中證述
    明確，復有召集令收件回執、屏東縣後備司令部列管軍人移送法辦年籍表等在卷
    可考。是本件事證至為明確，被告犯行堪予認定。
二、被告遷移住居所，致使召集令無法送達後，妨害兵役治罪條例已於九十一年六月
    二十六日修正公布施行，並自九十一年六月二十八日起生效。該條例修正後第十
    條第一項第三款、第三項規定之犯罪構成要件與修正前之第十一條第一項第三款
    、第三項規定之犯罪構成要件相當。惟法定刑部分，修正前妨害兵役治罪條例第
    七條第二項乃規定：「處一年以下有期徒刑、拘役或三百元以下罰金」，而現行
    妨害兵役治罪條例第六條第二項則規定：「處一年以下有期徒刑、拘役或科新臺
    幣九萬元以下罰金。」，新、舊法比較結果，舊法顯然有利於被告，故被告之行
    為，應依修正前之妨害兵役治罪條例處斷。是核被告丁○○所為，係犯刑法第三
    百二十條第一項之竊盜罪、同法第三百三十七條之侵占遺失物罪、同法第二百十
    二條之變造特種文書罪及修正前妨害兵役治罪條例第十一條第一項第三款、第三
    項之罪，應依修正前妨害兵役治罪條例第七條第二項之規定科刑。公訴人已將被
    告侵占董慶平遺失駕駛執照之事實記載在起訴書之犯罪事實欄內，為起訴效力所
    及，惟漏未引用刑法第三百三十七條侵占遺失物罪之法條，應予敘明。又被告先
    後多次竊盜犯行，時間緊接，所犯罪名相同，顯係基於概括犯意反覆為之，為連
    續犯，爰依刑法第五十六條之規定以一罪論，並加重其刑。至於其所犯侵占遺失
    物罪及變造特種文書罪間，則有方法、結果之牽連關係，應從一重之變造特種文
    書罪處斷。另其所犯上開連續竊盜、變造特種文書及妨害兵役三罪，犯意各別，
    罪名不同，應分論併罰。又被告有如事實欄所示之科刑及執行情形，有台灣高等
    法院被告全國前案紀錄表附卷足憑，其於刑之執行完畢後，五年內再犯有期徒刑
    之罪，為累犯，應依法加重其刑。茲審酌被告犯罪之動機、目的、手段、智識程
    度、曾有公共危險、違反槍砲彈藥刀械管制條例、違反肅清煙毒條例、違反麻醉
    藥品管理條例及竊盜等多項前科，素行非佳，其竊取物品之價值、數量，對被害
    人造成之損害，妨害兵役之情節，事後坦承犯行，態度良好等一切情狀，爰量處
    如主文所示之刑，並合併定其應執行之刑，以資懲儆。至扣案董慶平駕駛執照上
    變造部份（換貼被告本人之照片一張）為供被告犯罪所用之物，且為被告所有，
    應依法宣告沒收。
據上論斷，應依刑事訴訟法第二百九十九條第一項前段，修正前妨害兵役治罪條例第
十一條第三項、第一項第三款、第七條第二項，刑法第十一條前段、第二條第一項但
書、第五十六條、第三百二十條第一項、第三百三十七條、第二百十二條、第五十五
條、第四十七條、第五十一條第五款、第三十八條第一項第二款，罰金罰鍰提高標準
條例第一條前段，判決如主文。
中      華      民      國      九十二      年    三    月    三十一    日
                                      台灣屏東地方法院刑事第五庭
                                          法  官  王以齊
右正本證明與原本無異。
如不服本判決應於收受本判決後送達後十日內向本院提出上訴書狀，其未敘述上訴理
由者，並得於提起上訴後十日內向本院補提理由書狀（均須按他造當事人之人數附繕
本 ）「切勿逕送上級法院」
                                          書記官   盧姝伶
中      華      民      國      九十二      年      三      月  三十一  日
附錄本判決論罪科刑法條：
刑法第三百二十條第一項
意圖為自己或第三人不法之所有，而竊取他人之動產者，為竊盜罪，處五年以下有期
徒刑、拘役或五百元以下罰金。
刑法第三百三十七條
意圖為自己或第三人不法之所有，而侵占遺失物、漂流物或其他離本人所持有之物者
，處五百元以下罰金。
刑法第二百一十二條
偽造、變造護照、旅券、免許證、特許證及關於品行、能力服務或其他相類之證書、
介紹書，足以生損害於公眾或他人者，處一年以下有期徒刑、拘役或三百元以下罰金
。
妨害兵役治罪條例（修正前）第十一條第一項第三款、第三項：
第一項：後備軍人有左列行為之一者，處一年以下有期徒刑、拘役或三百元以下罰金
：
        三  居住處所遷移，無故不依規定申報者。
第三項：後備軍人犯第一項之罪或國民兵犯第二項之罪，致使召集令無法送達者，以
意圖避免召集論；分別依第六條、第七條科刑。
妨害兵役治罪條例（修正前）第七條第二項：
第一項：意圖避免教育召集或勤務召集，而有左列行為之一者，處三年以下有期徒刑
：
        一  捏造免役、除役、轉役或免除召集原因者。
        二  故意毀傷身體者。
        三  無故拒絕接受召集令者。
        四  無故逾應召期限二日者。
        五  使人頂替本人應召者。
第二項：無故不參加點閱召集，或意圖避免點閱召集，而有前項第一款至第三款及第
        五款行為之一者，處一年以下有期徒刑、拘役或三百元以下罰金。


司法院資訊處製作；財團法人民間司法改革基金會備份。
